台灣高等法院刑事裁定　　　　　　　　　　　　　　九十一年度聲再字第一一七號
　　再審聲請人　臺灣高等法院檢察署檢察官
　　受判決人　　甲○○
右列聲請人因受判決人妨害婚姻案件，對於本院九十年度上易字第三八六０號中華民
國九十一年一月十三日確定判決（台灣臺北地方法院九十年度易字第七六一號、台灣
地方法院檢察署聲請簡易判決處刑案號：八十九年度偵字第二三二三一號），聲請再
審，本院裁定如左：
    主  文
再審之聲請駁回。
    理  由
一、聲請意旨略稱：
（一）確定判決書第五頁左數第三行至第七行稱「被告甲○○於本院訊問時，除自白
      四、五次與蔣冠中所自白之地點相符外，尚自白『曾到過佳美飯店三、四次，
      還有去北投春天酒店發生一、二次性關係』云云，惟此部分，僅有被告甲○○
      之自白，蔣冠中亦未承認有去此地點，於無其他補強證據可佐證下，揆諸刑事
      訴法第一百五十六條第二項之規定及最高法院七十四年台覆字第一０號判例意
      旨，尚難僅依被告甲○○無補強證據之自白，逕認被告甲○○有此部份之犯行
      。」，查被告於九十一年一月九日辯論期日經審判長詢問始稱：「曾經到過佳
      美飯店三、四次，還有去北投春天酒店發生一、二次性關係」，但當天原審並
      未傳喚蔣冠中，詎料原審判決卻稱「蔣冠中亦未承認有去此等地點」，進而以
      被告自白無補強證據為由，否定上開犯行，惟依最高法院六十五年度第七次刑
      事庭庭推總會決議：「刑事訴訟法再審編所稱發現確實新證據，係指當時已經
      存在而發見在後或審判時未經注意之證據」，原審既未就被告自白部分進行調
      查即將其排除在犯罪事實之外，因此，原審顯然未注意蔣冠中的證詞，而限縮
      犯罪事實的判斷，當然會影響判決主文的內容，故本案應已具備再審之原因！
（二）又九十年十一月三十日二審開庭被告未出庭，審理法官曾告知告訴人，被告亦
      提上訴，且否認上訴，且否認其犯行。殊知九十年十二月二十一日，被告到庭
      即質問庭上，為何判她七個月徒刑，是法官他生氣了嗎？庭上回答：其態度很
      重要，被告即說那她承認就可以減輕罪刑，所以她就承認犯行，二審判決書上
      寫『被告犯罪後，於本院審理時坦承犯行，頗有悔悟之心等一切情狀』（判決
      書第六頁第三行下至第四行）請問如此狡猾認罪，何來悔悟之心？再者判決書
      寫『原審的被告犯罪之動機，是在蔣冠中熱情追求下始犯下相姦犯行」，請問
      被告外貌平庸，如何引人熱情追求？庭上未讓蔣冠中與被告對質，即認定被告
      一廂說法可信，全然置事實真相不顧。被告最擅長偽裝肢體語言，說謊本領高
      強，更擅偽裝弱小無知，即使在庭上，依舊裝瘋賣傻，常常故意答非所問，讓
      人誤以為其天真無知，令人疏於防備戒心，被告言行舉止，非一般常人，庭上
      豈可採信？審理庭間，庭上罔顧此張九百萬元協議書，對告訴人全家的迫害，
      告訴人曾提出一卷錄音帶，亦附譯文一份。譯文第二項被告自「第三行「『有
      些事情也許我想一想還是請蔣冠中，因為今天晚上他好像要接他女兒，然後是
      不是請他接完女兒以後再繞過來，我想講清楚也不要讓你家弔的好像大家很心
      煩，聽說你兒子好像也很久都沒睡好，我說看是不是談了以後，可以的話把東
      西拿回去的拿回去，該解決的解決』「至第七行」準此，蔣冠中為何立下此張
      內容完全不合常情的協議書？超出全部家產送人？還限制自己五年不可工作？
      被告若不是用非常手段逼迫，如何知道告訴人一家心煩？孩子很久沒有睡好？
      事後又主動找蔣冠中談判？錄音帶第二頁倒數第五行『那你太太跟我媽講說什
      麼九百萬，什麼房地契什麼什麼她全講了，那怎麼辨？』被告其所為何必怕其
      母知情？竟然又強行要蔣冠中父母上來台北道歉，錄音帶最後蔣冠中明白表示
      分手〞此事，何來被告自說其拒絕蔣追求，蔣為表追求而立下九百萬元協議書
      ？完全顛倒是非。告訴人九十年十月二日所呈「刑事聲明上訴狀」，及九十年
      十二月二十一日當庭所呈上的諸多證物，再者九十年十二月三十一日呈上「刑
      事補充上訴狀」等，這些證據正是證實被告犯案的動機目的，庭上均未參閱調
      查，原判決認為『被告目的、手段尚屬和平』，全然不察告訴人一家被逼迫的
      恐懼痛苦，其後因告人尋求法律途徑，被告才停止動作逼迫，而且被告合夥做
      生意為藉生意為藉口，收取蔣冠中四張支票，加上現金貨款五萬元，合計一百
      萬元（證二，又以借款名義騙取現金十二萬元及匯款四十萬元（證三）分手時
      又強佔蔣存摺印章，並將存款一百四十三萬元盜領一空「其盜領時，先存入七
      萬元，再提領一百五十萬元，其中一百二十七萬元匯入其帳戶、餘二十三萬元
      以現金提領（證四）〞目前房地契支票均在被告手中，且被告盜刷蔣冠中信用
      卡案仍在法院審理中，其犯罪情節重大。
（三）爰依刑事訴訟法第四百二十二條第二款（再審聲請誤植為第四百二十二條第一
      項第二款）之規定聲請再審云云。
二、經查：
（一）按受無罪或輕於相當之刑之判決，而於訴訟上或訴訟外自白其應受有罪或重刑
      判決之犯罪事實者，依照（舊）刑事訴訟法第四百十五條第二款（即現行刑事
      訴訟法第四百二十二條第二款）之規定，固得為受判決人之不利益聲請再審，
      但該條款所稱訴訟上之自白，係指在其他案件訴訟上之自白而言，若於前案訴
      訟上早經自白，而為原確定之無罪判決所不採者，自不得據為聲請再審之理由
      （最高法院三十年上字第一八九號判例參照）。本件受判決人甲○○於本院前
      案訊問時，固除自白四、五次與蔣冠中所自白之地點相符外，尚自白「曾經到
      過佳美飯店三、四次，還有去北投春天酒店發生一、二次性關係」云云，惟原
      確定判決以「刑事訴訟法第一百五十六條第二項規定，被告雖經自白，仍應調
      查其他必要之證據，以察其是否與事實相符。立法目的乃欲以補強證據擔保自
      白之真實性；亦即以補強證據之存在，藉之限制自白在證據上之價值。而所謂
      補強證據，則指除該自白本身外，其他足資以證明自白之犯罪事實確具有相當
      程度真實性之證據而言；雖其所補強者，非以事實之全部為必要，但亦須因補
      強證據與自白之相互利用，而足使犯罪事實獲得確信者，始足當之。」（最高
      法院七十四年台覆字第一０號判例），認此部分，僅有被告甲○○之自白，蔣
      冠中亦未承認有去此等地點，於無其他補強證據可佐證下，尚難僅依被告甲○
      ○無補強證據之自白，逕認被告甲○○有此部分之犯行，並於判決中載明其理
      由，且受判決人甲○○於前案早經自白，而為原確定判決所不採，並非受判決
      人甲○○在其他案件訴訟上之自白，揆諸前揭判例意旨，自不得據為聲請再審
      之理由，甚明。
（二）再者，依刑事訴訟法第四百十五條第二款（即現行刑事訴訟法第四百二十二條
      第二款）以發見確實之新證據為理由聲請再審者，係指該證據存在於判決以前
      ，發見於判決以後，就其本身形式上觀察，不須經調查程序顯然可認為足以動
      搖原確定之判決者而言（最高法院四十五年度台抗字第十三號參照）。又按刑
      事訴訟法再審編所稱發見確實新證據，係指當時已經存在而發見在後或審判時
      未經注意之證據，且能證明原確定判決所認定之事實為錯誤者而言（三十五年
      特抗字第二十一號判例參照）。本件前案判決以被告甲○○之上開自白，「蔣
      冠中亦未承認有去此等地點」為由，認無其他補強證據可資佐證而不採，前案
      於當天固未傳喚蔣冠中以為求證，惟綜觀蔣冠中證詞資料，認「亦未承認有去
      此等地點」，顯就被告甲○○之上開自白是否有無其他補強證據加以審酌，而
      前案於當天未傳喚蔣冠中證明虛實乙節，僅屬證據調查之進行與否，尚非所謂
      「發見確實之新證據」，且就其本身形式上觀察，仍須經調查程序，始可認定
      是否動搖原確定之判決，聲請意旨執此聲請再審，顯無理由。
（三）復按，刑事訴訟法第四百二十二條第二款所謂發見確實之新証據，係指該証據
      當時已經存在，為法院及當事人所不知，事後始經發見且必可認為確實足以動
      搖原確定判決而為受判決人不利之判決者而言（最高法院四十七年台抗字第一
      一Ｏ號及四十九年台抗字第七二號裁定參照）。本件前案審理中固曾闡明犯後
      態度的重要性，被告並坦承犯行，且以被告涉犯相姦罪行之動機等情，列為量
      刑之參考，均為法院調查證據及量刑之職權行使，聲請人指摘前案認定之事實
      與其認知之事實不符，乃其個人主觀之認定，並非新事實或新證據，自與提起
      再審之要件不合。另聲請人所執蔣冠中書立之九百萬元協議書等證據，既經原
      判決於判決理由欄內詳加審酌及說明（前案判決第七頁第一行至第十一行），
      自非屬當時為法院及當事人所不知之新證據，而錄音帶譯文是否足以動搖原確
      定判決，仍需經經調查程序，聲請人徒就原審採證認事之職權行使，更行指摘
      ，自非適法之再審理由。且聲請人所陳九十年十月二日所呈「刑事聲明上訴狀
      」、九十年十二月二十一日當庭所呈上的諸多證物及九十年十二月三十一日呈
      上「刑事補充上訴狀」等證據，前案均未參閱調查云云，顯僅就業經原判決審
      酌後捨棄不採之辯詞，加以爭執，自非屬「發見確實之新證據」，亦非適法之
      再審理由。
（四）綜上所述，本件聲請人所舉聲請再審之理由，核與上引法條所定無一相符，且
      就形式上觀察，尚不足以動搖原確定判決之認定，而為不利於被告之認定，應
      認為無再審理由，爰依同法第四百三十四條第一項，裁定如主文。
中    華民    國      九十一  年       四       月        三十      日
                              臺灣高等法院刑事第二十二庭
                                  審判長法  官  許  正  順
                                        法  官  林  明  俊
                                        法  官  邱  同  印
右正本證明與原本無異。
如不服本裁定應於收受送達後五日內向本院提出抗告書狀。
                                        書記官  莊  昭  樹
中    華    民    國      九十一  年       五       月         一       日
